臺灣士林地方法院刑事裁定
111年度單禁沒字第129號
聲  請  人  臺灣士林地方檢察署檢察官
被      告  郭力誠



上列聲請人因被告違反毒品危害防制條例案件（110年度毒偵字
第802、2467號、111年度毒偵字第29、30號），聲請單獨宣告沒
收（111年度聲沒字第63號），本院裁定如下：
    主  文
扣案如附表編號1至3及8至9所示之物，均沒收銷燬之。其餘聲請
駁回。
    理  由
一、聲請意旨略以：被告郭力誠基於施用第二級毒品甲基安非他
    命之犯意，於民國109年6月19日凌晨1時許、110年8月15日0
    時10分為警採尿前96小時內某時、110年8月26日4時許為警
    採尿前96小時內某時及110年9月25日凌晨某時、在臺北市北
    投區某處、臺北市萬華區友人住處等地，以將甲基安非他命
    置於針筒內以注射方式，施用第二級毒品甲基安非他命各1
    次。嗣被告經依本院以110年度毒聲字第311號裁定，送法務
    部○○○○○○○○附設勒戒所觀察、勒戒後，認無繼續施用毒品之
    傾向，並於111年1月17日釋放出所，並經臺灣士林地方檢察
    署以110年度毒偵字第802、2467號、111年度毒偵字第29、3
    0號為不起訴處分確定，惟被告於109年6月19日為警查獲時
    ，扣得如附表編號1至3所示之物；於110年8月14日為警查獲
    時，扣得如附表編號4至7所示之物；於110年9月28日為警查
    獲時，扣得如附表編號8至9所示之物，均驗出有第二級毒品
    甲基安非他命成分，有如附表各該編號所示之鑑定報告在卷
    可稽，爰依刑法第第40條第2項、第38條第1項、毒品危害防
    制條例第18條第1項前段規定，聲請單獨宣告沒收銷燬等語
    。
二、按違禁物不問屬於犯罪行為人與否，沒收之；違禁物或專科
    沒收之物得單獨宣告沒收；查獲之第一、二級毒品及專供製
    造或施用第一、二級毒品之器具，不問屬於犯罪行為人與否
    ，均沒收銷燬之；單獨宣告沒收由檢察官聲請違法行為地、
    沒收財產所在地或其財產所有人之住所、居所或所在地之法
    院裁定之，刑法第38條第1項、第40條第2項、毒品危害防制
    條例第18條第1項前段、刑事訴訟法第455條之34分別定有明
    文。又再按依毒品危害防制條例第18條第1項規定，得諭知
    沒收並銷燬之者，以查獲之毒品及專供製造或施用毒品之器
    具為限，固不及於毒品之外包裝、吸食器及分裝匙等工具；
    然若毒品本身已經微量附著器具內，無從析離，該器具自應
    隨同毒品一併沒收銷燬（最高法院94年度台上字第6213號判
    決意旨參照）。又前開「沒收財產所在地或其財產所有人之
    住所、居所或所在地之法院」，係以案件繫屬於法院之日為
    準。
三、經查，被告因施用毒品案件，經臺灣士林地方檢察署以110
    年度毒偵字第802、2467號、111年度毒偵字第29、30號為不
    起訴處分確定，此有不起訴處分書及臺灣高等法院被告前案
    紀錄表在卷可考（本院卷第7至18頁、臺灣士林地方檢察署1
    11年度毒偵字第30號卷第2頁）。依卷內資料，被告於110年
    8月14日為警查獲時，持有扣案如附表編號4至7所示之物之
    行為地係位於新北市○○區○○○路00號之首府大飯店7樓718號
    房內，非本院轄區，且被告於斯時或現在之住所、居所亦非
    位於本院轄區內，於本件聲請繫屬於本院時，扣案如附表編
    號4至7所示之物尚由臺灣新北地方檢察署保管中等情，有被
    告之警詢筆錄、搜索扣押筆錄、個人資料查詢結果、本院收
    文章及公務電話紀錄在卷可稽（見臺灣新北地方檢察署110
    年度毒偵字第7434號卷第6、13至15頁、本院卷第3、27、37
    頁），故就如附表編號4至7所示之物部分，被告之違法行為
    地、沒收財產所在地或其財產所有人之住所、居所或所在地
    ，均非位於本院轄區內，依刑事訴訟法第455條之34規定，
    本院無管轄權，聲請人仍向本院為此部分沒收銷燬之聲請，
    於法已有未合，此部分應予駁回。
四、至於其餘扣案物（即如附表編號1至3、8至9所示之物），經
    鑑驗後，檢出如附表所示之第二級毒品甲基安非他命成分等
    情，有如附表各編號所示之鑑定書在卷可憑。查甲基安非他
    命係毒品危害防制條例第2條第2項第2款所規定之第二級毒
    品，屬違禁物，依毒品危害防制條例第18條第1項前段，不
    問屬於犯罪行為人與否，均應宣告沒收銷燬，且因此等物品
    依法不得製造、運輸、販賣、轉讓、持有及施用等，屬刑法
    第38條第1項之違禁物，得依刑法第40條第2項予以單獨宣告
    沒收。另盛裝如附表編號1至3、8至9所示甲基安非他命之殘
    渣袋、殘渣盒、吸管、注射針筒等物，依現行鑑驗方式，均
    無法與所盛毒品析離，故應一併沒收銷燬。從而，聲請人聲
    請將如附表編號1至3、8至9所示之物單獨宣告沒收銷燬，核
    無不合，應予准許。另鑑驗耗損之第二級毒品甲基安非他命
    ，既已滅失，自無庸宣告沒收銷燬，附此敘明。
五、依刑事訴訟法第455條之36第1項前段、第2項，毒品危害防
    制條例第18條第1項前段，刑法第40條第2項，裁定如主文。
中　　華　　民　　國　　111 　年　　4 　　月　　6　　 日
                  刑事第五庭　　法  官  郭韶旻
以上正本證明與原本無異。
如不服本裁定，應於收受送達後5 日內向本院提出抗告狀。
因疫情而遲誤不變期間，得向法院聲請回復原狀。
                                書記官  黃佩儀 
中　　華　　民　　國　　111 　年　　4 　　月　　6 　　日
附表：
編號 物品名稱 數量 保管字號 備註 1 第二級毒品甲基安非他命 4袋 臺灣士林地方檢察署109年度毒保字第000549號（臺灣士林地方檢察署109年度毒偵字第1166號卷第159頁） 白色細結晶4袋。實稱毛重1.2680公克（含4袋4標籤），淨重0.0130公克，取樣0.0002公克，餘重0.0128公克，檢出甲基安非他命成分，見交通部民用航空局航空醫務中心109年6月30日航藥鑑字第0000000號毒品鑑定書（臺灣士林地方檢察署109年度毒偵字第1166號卷第161頁） 2 殘渣袋 8袋 臺灣士林地方檢察署109年度保管字第001595號（臺灣士林地方檢察署109年度毒偵字第1166號卷第151頁） 檢出第二級毒品甲基安非他命成分，見交通部民用航空局航空醫務中心109年6月30日航藥鑑字第0000000號毒品鑑定書（臺灣士林地方檢察署109年度毒偵字第1166號卷第161頁） 3 注射針筒 4支 臺灣士林地方檢察署109年度保管字第001595號（臺灣士林地方檢察署109年度毒偵字第1166號卷第151頁） 檢出第二級毒品甲基安非他命成分，見交通部民用航空局航空醫務中心109年6月30日航藥鑑字第0000000號毒品鑑定書（臺灣士林地方檢察署109年度毒偵字第1166號卷第161頁） 4 殘渣袋 3袋 臺灣新北地方檢察署110年度白保字第003190號（見本院卷第35頁）  檢出第二級毒品甲基安非他命成分，見台灣尖端先進生技醫藥股份有限公司毒品原物鑑定實驗室110年9月28日毒品證物鑑定分析報告（臺灣新北地方檢察署110年度毒偵字第7434號卷第49頁） 5 注射針筒 5支 臺灣新北地方檢察署110年度白保字第003190號（見本院卷第35頁） 檢出第二級毒品甲基安非他命成分，見台灣尖端先進生技醫藥股份有限公司毒品原物鑑定實驗室110年9月28日毒品證物鑑定分析報告（臺灣新北地方檢察署110年度毒偵字第7434號卷第50頁） 6 玻璃球吸食器 1組 臺灣新北地方檢察署110年度白保字第003190號（見本院卷第35頁） 檢出第二級毒品甲基安非他命成分，見台灣尖端先進生技醫藥股份有限公司毒品原物鑑定實驗室110年9月28日毒品證物鑑定分析報告（臺灣新北地方檢察署110年度毒偵字第7434號卷第51頁） 7 分裝勺 4支 臺灣新北地方檢察署110年度白保字第003190號（見本院卷第35頁） 檢出第二級毒品甲基安非他命成分，見台灣尖端先進生技醫藥股份有限公司毒品原物鑑定實驗室110年9月28日毒品證物鑑定分析報告（臺灣新北地方檢察署110年度毒偵字第7434號卷第52頁） 8 殘渣盒 1個 臺灣士林地方檢察署110年度保管字第002695號（臺灣士林地方檢察署110年度毒偵字第2467號卷第6頁） 檢出第二級毒品甲基安非他命成分，見交通部民用航空局航空醫務中心110年10月13日航藥鑑字第0000000號毒品鑑定書（臺灣臺北地方檢察署110年度毒偵字第3325號卷第49頁） 9 吸管 1支 臺灣士林地方檢察署110年度保管字第002695號（臺灣士林地方檢察署110年度毒偵字第2467號卷第6頁） 出第二級毒品甲基安非他命成分，見交通部民用航空局航空醫務中心110年10月13日航藥鑑字第0000000號毒品鑑定書（臺灣臺北地方檢察署110年度毒偵字第3325號卷第49頁）